臺灣高等法院臺南分院刑事判決　　　　 96年度上易字第491號
上　訴　人
即　被　告　丙○○
上　訴　人
即　被　告　丁○○
上　一　人
選任辯護人　林瑞成　律師
上　訴　人
即　被　告　戊○○
上　訴　人
即　被　告　己○○
上　訴　人
即　被　告　甲○○
　　　　　　　　　　　樓
上列上訴人因傷害等案件，不服臺灣臺南地方法院96年度易字第
13號中華民國96年5月24日第一審判決（起訴案號：臺灣臺南地
方法院檢察署95年度偵字第14697號），提起上訴，本院判決如
下：
    主  文
原判決關於丙○○、戊○○、丁○○、己○○、甲○○部分撤銷
。
丙○○、戊○○、丁○○、己○○、甲○○共同傷害人之身體，
丙○○、戊○○、丁○○各處有期徒刑肆月，如易科罰金，均以
新台幣壹仟元折算壹日，均減為有期徒刑貳月，如易科罰金，均
以新台幣壹仟元折算壹日；己○○、甲○○各處有期徒刑參月，
如易科罰金，均以新台幣壹仟元折算壹日，均減為有期徒刑壹月
又拾伍日，如易科罰金，均以新台幣壹仟元折算壹日。
丁○○被訴恐嚇部分無罪。
    事  實
一、乙○○○（已判刑確定）與丙○○、丁○○、戊○○（均為
    乙○○○之子）、己○○、甲○○（分別為戊○○之媳婦、
    女兒）於民國（下同）95年8月23日下午6時許，因細故與住
    在對面臺南縣永康市○○街258巷4號之辛○○○（已死亡）
    ，在住家附近路口發生爭執，竟共同基於傷害人身體之犯意
    聯絡，先由戊○○出手毆打辛○○○之臉，俟辛○○○倒地
    後，再用右腳踹其下腹部及大腿，隨後由乙○○○出手抓住
    辛○○○雙手，以利丙○○、丁○○、戊○○、己○○、甲○○等人繼續用腳踹其下腹部及大腿，致辛○○○受有腹壁
    挫傷、左上肢挫傷、左臀部髖關節和大腿挫傷、左膝挫傷、
    左側骨盤骨折等之傷害。
二、案經辛○○○訴請臺南縣警察局永康分局移送台灣台南地方
    法院檢察署檢察官偵查起訴。
    理  由
壹、程序方面：
    按被告以外之人於審判中死亡者，其於檢察事務官、司法警
    察官或司法警察調查中所為之陳述，經證明具有可信之特別
    情況，且為證明犯罪事實之存否所必要者，得為證據。刑事
    訴訟法第159條之3第1款亦定有明文。查本案告訴人辛○○○於原審行準備程序後審理前已死亡，故告訴人於警詢時之
    指訴、於偵查時之證述（未具結），雖係於審判外之陳述，
    本院審酌該言詞陳述作成時之情況，並無意思不自由或有何
    不妥之處，其指訴亦有診斷證明書、受傷之照片為證，並有
    證人陳貴香證述在卷，故具有可信之特別情況，且為證明犯
    罪事實之存否所必要，得為證據，合先敘明。
貳、實體方面：
一、上開事實，業據被告丙○○、戊○○、己○○等3人於本院
    準備程序中坦承有毆打辛○○○（見本院卷第42頁），餘被
    告丁○○、甲○○均矢口否認有傷害犯行，丁○○辯稱：當
    天適逢我父親作百日，師父叫我幫忙收拾法器，並將法器載
    到別處，我都沒有出去外面事發現場，結果警察來了，辛○○○竟指稱我們6人打她，並指稱我恐嚇她云云。被告甲○○辯稱：我本來在家裡面，聽到外面很吵，出來時也沒有看
    到什麼，我只看到我家人站在門口，告訴人站在我家轉角處
    ，一直唸，我問我祖母，祖母說告訴人打她，後來警察就叫
    我去作筆錄，我覺得莫名其妙云云。經查：
(一)、上開被告等人之傷害犯罪事實，業據告訴人辛○○○在警詢
    及偵查中指訴歷歷，復有診斷證明書3紙（奇美醫院2紙、江
    錫輝診所1紙）及受傷照片3張在卷可證。並經目擊證人陳貴
    香於原審具結證稱：【（你在警詢證述案發當時你在現場，
    你有看到6、7個男女動手毆打辛○○○，當時所言是否實在
    ？）實在。（你還證述除了乙○○○你無法確定是否有毆打
    辛○○○外，其餘丙○○、丁○○、戊○○、己○○、甲○○都有毆打辛○○○，是否實在？）實在。（上開情形是否
    你親眼所見？）是的。（你幾點在現場？）下午2、3點我到
    我同學穆淑禎家，後來到下午5、6點時，我到我同學家陽台
    澆花，聽到樓下路口有爭吵聲，我探頭去看，就看到被告五
    、六個人打阿媽辛○○○。（你說當時你在陽台澆花，有看
    到我們5、6個人一起打辛○○○，你是如何確定、確認我們
    有毆打辛○○○？）我跟辛○○○孫子本來是男女朋友，所
    以我常常在那邊出入，當天我看到乙○○○有在場，但是我
    不確定她是否有毆打辛○○○。我看到其他的五個都有出手
    打阿媽的身體，還有用腳踹阿媽的腿。（當時你在陽台，陽
    台和現場是否還有段距離？）我當時在我同學家的陽台，他
    家和阿媽家是斜對面，有一段距離，但是幾公尺我不知道。
    （你看到辛○○○被打，到辛○○○倒下，然後你去打電話
    ，此段期間約多久？）從我看到他們發生口角，打辛○○○
    ，到辛○○○倒下，大約十幾分左右。（當時發生地點為何
    ？）路口。（案發之前你和被告等人有無糾紛？）沒有。（
    當時現場你看到打辛○○○的人，確實是庭上幾位被告，請
    再看仔細？）我有看仔細了。（你如何識得在庭被告等人？
    ）之前我是阿媽的孫子穆永昇的女朋友，常去穆永昇家，被
    告等人就住在穆永昇家的隔壁，所以我見過在庭被告等人，
    被告的家是在被害人阿媽家的正對面。（被告家是否在路邊
    ？）不是，被告家旁邊還有一戶，旁邊還有空地，再來才是
    道路。】等語。足見目擊證人陳貴香案發前即已目睹認識被
    告等人，且其目擊位置距離案發地不遠，自無誤認之可能；
    又其與告訴人、被告兩造無特別利害、恩怨關係，且已具結
    在卷，自無甘冒偽證罪重責之理；又被告戊○○及乙○○○
    於警詢即表明先行私下和解，於偵查中被告等六人共同具狀
    聲請和解，願付告訴人部分醫藥費用，另被告等人於本案行
    準備程序前，於96年1月17日在原審行調解程序時，即表明
    和解意願，依常情，被告等人若無為該傷害犯行，何以願意
    和解？且被告丙○○、戊○○，己○○3人在原審亦否認毆
    打辛○○○，然在本院準備程序中則改口坦承有打辛○○○
    （見本院卷第42頁）。是證人陳貴香於原審之證述被告等傷
    害情節，核與告訴人指訴情節相符，可堪採信。而乙○○○
    雖於原審坦承確有將告訴人辛○○○推倒在地一情，惟查，
    告訴人迭於警詢、偵查中指訴：係被告戊○○出手打伊臉部
    致伊倒地，並用右腳踹伊下腹部及大腿，此時乙○○○將伊
    雙手抓住，使伊無法反抗，以便其他被告踹伊下腹部及大腿
    等情（見警卷第29頁、偵卷第29頁），核與證人陳貴香上開
    證述：當天我看到乙○○○有在場，但是我不確定她是否有
    毆打辛○○○。我看到其他的5個都有出手打阿媽的身體，
    還有用腳踹阿媽的腿等情相符。況告訴人指稱：此時乙○○○將伊雙手抓住，使伊無法反抗一節，亦核與被告丙○○、
    丁○○、戊○○、己○○、甲○○等5人分別於警詢中一致
    供稱【（辛○○○是否有動手毆打你？）沒有】相符，足見
    乙○○○前開辯稱係伊將告訴人辛○○○推倒在地一節，係
    迴護被告戊○○之詞，不足採信。
(二)、又被告甲○○於本院準備程序中雖具狀聲請傳訊證人庚○○
    以證明其當時未在現場，據證人庚○○證稱：【（妳是否有
    看到辛○○○倒在地上？）沒有。（甲○○有無去看辛○○○？）沒有。】等語（見本院卷第132、133頁）。然此與甲○○答辯狀所述：【當上訴人（甲○○）與郭阿姨（庚○○
    ）走到宅門口時，就看到被害人倒在地上，旁邊圍著祖母等
    四人】等語不符（見本院卷第26頁）。是證人所述自不足為
    被告甲○○有利之認定。
(三)、綜上所述，被告丁○○、甲○○前開所辯，顯係事後卸責之
    詞，不足採信。本件事證已臻明確，被告等5人傷害犯行均
    堪予認定。
二、核被告丙○○、戊○○、丁○○、己○○、甲○○所為均係
    犯刑法第277條第1項之傷害罪。被告等五人與乙○○○間就
    傷害罪部分，彼此間有犯意聯絡及行為分擔，皆為共同正犯
    。
三、又公訴意旨據告訴人辛○○○於警詢及偵查中指訴在傷害過
    程中，丁○○猶揚言：【給她（辛○○○）死，若她死，他
    要負責】等語，認被告丁○○另涉恐嚇犯行。惟按丁○○之
    上開恐嚇危險行為已被傷害之實害行為所吸收，不另成罪。
    但公訴人認上開恐嚇與傷害行為，犯意各別，罪名不同，屬
    數罪併罰，尚有未妥，應另為無罪之諭知。
四、原審以被告等人罪證明確，依刑法第277條第1項予以論罪科
    刑，固非無見。惟按：(一)本件丁○○所為恐嚇之危險行為為
    傷害之實害行為所吸收，不再另論恐嚇罪，原判決仍論恐嚇
    罪，並與傷害罪2罪併罰，尚有未洽。(二)又本件被告等犯罪
    在96年4月24日以前，依96年7月4日公布之中華民國96年罪
    犯減刑條例第2條第1項第3款規定合於減刑條件，原判決未
    及減刑，亦有未妥。被告丙○○、戊○○、己○○等3人上
    訴請求輕判，另被告丁○○、甲○○上訴否認犯罪，雖均無
    理由，惟原判決既有前開可議之處，應由本院就原判決關於
    丙○○、戊○○、丁○○、己○○、甲○○部分撤銷改判。
    茲審酌被告等均無前科、犯罪之動機僅因鄰居間之細小爭執
    、彼等實施犯行尚無持兇器，及被害人所受傷害程度暨被告
    等人犯後之態度等一切情狀，分別量處如主文所示之刑，並
    諭知易科罰金之折算標準，復依減刑條例規定，就被告減其
    有期徒刑2分之1如主文所示，且諭知易科罰金之折算標準，
    以示懲儆。並就丁○○被訴恐嚇部分另為無罪之諭知。
據上論斷，應依刑事訴訟法第369條第1項前段、第364條、第301
條第1項、第299條第1項前段，刑法第28條、第277條第1項、第
41 條第1項前段，刑法施行法第1條之1第1項、第2項前段，中華
民國96年罪犯減刑條例第2條第1項第3款、第7條第1項，判決如
主文。
本案經檢察官劉欽銘到庭執行職務。
中　　華　　民　　國　　96　　年　　10 　月　　 4　　日
　　　　　　　　　刑事第一庭   審判長法　官  黃崑宗
                                     法　官  蔡長林
                                     法　官  夏金郎
以上正本證明與原本無異。
不得上訴。
　　　　　　　　　　　　　　　　　　　書記官  劉岳文
中　　華　　民　　國　　96　　年　　10　　月　　5 　　日
附錄本案論罪科刑法條：
中華民國刑法第277條第1項
（普通傷害罪）
傷害人之身體或健康者，處 3 年以下有期徒刑、拘役或 1 千元
以下罰金。
